臺灣屏東地方法院民事判決
110年度訴字第35號
原      告  黃柏華  

被      告  洪煜欣  

訴訟代理人  蔡明樹律師(法扶律師)
            莊雯琇律師 (法扶律師)
上列當事人間請求侵權行為損害賠償事件，原告提起刑事附帶民
事訴訟，經本院刑事庭裁定移送前來（109年度附民字第272號）
，本院於民國111年3月14日言詞辯論終結，判決如下：
    主  文
被告應給付原告新臺幣捌萬肆仟參佰壹拾柒元。
原告其餘之訴駁回。
訴訟費用由被告負擔千分之四，餘由原告負擔。
本判決於原告勝訴部分，得假執行；但若被告以新臺幣捌萬肆仟
參佰壹拾柒元預供擔保，得免為假執行。
    事實及理由
一、原告起訴主張：
㈠、被告前曾代綽號「春財」之友人委託原告至「春財」之檳榔
    園噴灑農藥，因「春財」遲未給付該筆費用，原告遂向被告
    索討，並申請調解，引起被告不滿，被告竟於民國108年12
    月10日22時30分許至原告經營之億華農藥行與原告因催討噴
    灑農藥費用而發生口角，被告將原告推倒在地，壓制約1分
    鐘，且揮拳毆打原告臉部，致原告受有腦震盪、頭部外傷併
    臉部挫傷等傷害(下稱系爭傷害)。而被告上揭傷害犯行，業
    經本院刑事庭以109年度訴字第462號刑事判決（下稱系爭刑
    事判決）處拘役55日，如易科罰金，以1,000元折算1日。
㈡、原告因被告上開侵權行為，受有下列損害：
　⒈醫療費用：枋寮醫院9,417元，高雄長庚醫院1萬7,640元，因
    系爭傷害合計支出醫療費用2萬7,057元。
　⒉不能工作之損失：30萬元。
　　因系爭傷害導致原告108年12月10日至同年月25日(共15日)
    ， 及因系爭傷害導致原告重度憂鬱自109年3月2日至同年4
    月6日(共36日)住院治療無法工作，以每日約8,000元計算，
    共請求30萬元。
　⒊精神慰撫金：87萬2,943元。
　　原告因系爭傷害導致日夜擔憂害怕而睡不著，被毆打恐嚇陰
    影常浮現腦中，致患有重度憂鬱症，至今仍需持續治療，被
    告應賠償原告87萬2,943元。
　⒋營業損失：80萬元。
　　原告種植之金煌芒果因系爭傷害導致原告無法套袋，而無法
    賣出，故請求被告賠償營業損失80萬元。
㈢、基上，爰依民法第184條第1項前段、第195條第1項規定，請
    求被告賠償上開損失等語。並聲明：⑴被告應給付原告200萬
    元。⑵訴訟費用由被告負擔。
二、被告則以：
    對原告主張兩造於前揭時、地發生爭執，被告出手毆打原告
    致原告受有系爭傷害等事實，並不爭執。惟關於⑴原告因系
    爭傷害於109年9月25日枋寮醫療法人枋寮醫院（下稱枋寮醫
    院）支出之醫療費用80元、及109年9月7日至長庚醫療財團
    法人高雄長庚醫院（下稱高雄長庚醫院）就醫支出醫療費用
    17,640元部分，與系爭傷害無關，應予剔除。⑵不能工作損
    失30萬元部分，原告之主張空泛，且無具體證據可資證明，
    應予剔除。⑶精神慰撫金部分，原告請求之金額過高，應予
    酌減。⑷營業損失80萬元部分，僅為空泛之主張，且並非系
    爭傷害所致，應予剔除等語置辯。並聲明：⑴原告之訴駁回
    。⑵訴訟費用由原告負擔。⑶如受不利判決，被告願供擔保，
    請准宣告免為假執行。
三、兩造不爭執事項：
㈠、被告前代綽號「春財」之友人委託原告至「春財」之檳榔園
    噴灑農藥，因「春財」遲未給付該筆費用，原告遂向被告索
    討，並申請調解，引起被告不滿，被告於108年12月10日22
    時30分許至原告經營之億華農藥行與原告因催討噴灑農藥費
    用而發生口角，被告將原告推倒在地，並壓制約1分鐘，且
    揮拳毆打原告臉部，致原告受有系爭傷害，被告因此經本院
    系爭刑事判決判處拘役55日，並得易科罰金確定在案。
㈡、被告因系爭傷害至枋寮醫院就醫支出醫療費用(就醫日期：10
    8年12月10日、108年12月10日至同年月13日、108年12月16
    日、108年12月16日至同年月20日)共9,337元。　　　　
四、得心證之理由：
    原告主張其於上開時地遭被告毆打，受有系爭傷害，被告應
    賠償，被告則以前揭情詞置辯，是本件爭點厥為：原告主張
    其受有系爭傷害請求被告賠償下列金額，有無理由？㈠醫療
    費用：枋寮醫院治療之醫療費用9,417元及長庚醫院就醫治
    療醫療費用1萬7,640 元？㈡不能工作之損失：從受傷日即10
    8 年12月10日起算至同年月25日共計15日，及原告是否因受
    有系爭傷害致重度憂鬱？若有，則其自109 年3 月2 日至4 
    月6 日住院36日治療，無法工作之薪資損失，共計30萬元。
    每日按8,000元計算之不能工作損失，有無理由？㈢精神慰撫
    金：自108年12月10日起至109年4月6日止，共87萬2,943元
    。㈣原告是否因系爭傷害而受有農業營業損失，若為肯定，
    則請求80萬元請求有無理由？茲分敘如下：
㈠、按因故意或過失，不法侵害他人之權利者，負損害賠償責任
    ；不法侵害他人之身體或健康者，對於被害人因此喪失或減
    少勞動能力或增加生活上之需要時，應負損害賠償責任；不
    法侵害他人之身體、健康、名譽、自由、信用、隱私、貞操
    ，或不法侵害其他人格法益而情節重大者，被害人雖非財產
    上之損害，亦得請求賠償相當之金額，民法第184 條第1 項
    前段、第193 條第1 項、第195 條第1 項前段分別定有明文
    。為被告所不爭執，應認原告上開主張為真正。從而，原告
    所受系爭傷害與原告之毆打之不法加害行為間具有相當因果
    關係。原告依前開規定請求被告負侵權行為損害賠償之責，
    即屬有據。
㈡、原告得向被告請求賠償之項目及金額分敘如下：
 ⒈醫療費用部分：
   原告主張其因系爭傷害，就診支出醫療費用合計2萬7,057元 
    （9,417+1萬7,640=2萬7,057）一節，業據提出枋寮醫院收
   據（副本）5張、高雄長庚醫院收據3紙為證（見本院附民卷
   第7至22 頁）。惟被告否認枋寮醫院及高雄長庚醫院1萬7,64
   0元部分，辯 稱原告提出之收據有與系爭傷害無關等語。經
   查：
 ⑴原告提出之枋寮醫院醫療費用收據5張（見附民卷第13至21頁
   ），其支付醫療費用為受系爭傷害之當日及同年月16日，就
   診科別為一般外傷科，堪認與系爭傷害有關；又枋寮醫院109
   年9月25日開立80元之醫療收據80元，其上記載就醫科別為證
   明文件，核與原告提出其他4張補發蓋印「109年9月25日」日
   期章及「副本與正本相符」、之收據日期一致，足認109年9
   月25日80元之收據，係為補發上開醫療費用證明所支出，用
   以證明系爭傷害，是枋寮醫院開立合計費用為9,417元，確係
   原告因受系爭傷害支出之必要醫療費用。
 ⑵至於原告提出高雄長庚醫院住診費用收據3張（見附民卷第7至
   11頁），其就診日期為109年9月7日，與其所受系爭傷害發生
   於108年12月10日相距9個月以上，又經本院函詢原告於109年
   3月2日前4年是否有持續至高雄長庚醫院精神科就診及該次住
   院前，最後一次至精神科就診之日期，暨109年3月2日是否為
   第一次因重鬱症住院等節，該院函覆略以：「二、依據病歷
   所載，黃君因重度憂鬱症於104年10月26日起至本院精神科追
   蹤，並分別於105年8月8日起至同年9月16日止期間，106年8
   月28日起至同年10月2日止期間，107年7月9日起至同年8月13
   日止間，107年8月29日起至同年10日1日止期間，108年8月12
   日起至同年9月16日止期間、108年10月21日起至年11月26日
   止期間至本院精神科病房住院接受治療，住院次數計6次。三
   、另，病人109年3月2日回精神科門診追蹤，經醫師評後收治
   住院，又病人109年3月2日並非第一次因重度憂鬱症住院接受
   治療，誠如說明二所述」，此有高雄長庚醫院110年5月7日長
   庚院高字第1100550257號函在卷可憑（見本院卷第111頁）。
   由上可知，原告於受有系爭傷害前已即罹患重度憂鬱症多年
   ，更曾多次住院治療，實難認其於109年3月2日在高雄長庚醫
   院住院治療，係因受有系爭傷害所致，是原告此部分請求，
   難認有據，無從准許。故原告請求被告賠償醫療費用於9,417
   元範圍內請求為有理由，應予准許，逾此範圍外之請求即非
   正當，應予駁回。
 ⒉工作收入損失：
   按不能工作之收入損失，係指被害人因傷治療期間致無法工 
    作而受之損失。本件原告雖主張其因被告本件侵權行為，致
     其而無法工作，受有108 年12月10日起算至同年月25日共
   計15日及109年3月2日至同年4月6日住院期間工作收入損失，
   其薪資收入為每日8,000 元云云，並提枋寮醫院診斷證明書
   、高雄長庚醫院住診收據、配電線路裝修術證、水電裝置業
   職業工會會員證及證人楊光榮為證，惟此節仍為被告所否認
   。然查：
 ⑴原告雖主張其因被告毆打致罹患重度憂鬱症而於109年3月2日
   至同年4月6日（共36日）住院治療云云。然原告早於104年起
   ，即因重度憂鬱症長期持續在高雄長庚醫院就醫，109年3月2
   日係因門診追蹤時經醫生評估收治住院，業經認定如上，是
   無從認係被告於108年12月10日毆打原告始造成原告罹患重度
   憂鬱並因此住院有關，故原告此部分請求實乏所據，不應准
   許。
 ⑵原告因受有系爭傷害，且有因腦震盪之後續照護、頭暈狀況於
   108年12月11日至同年月14日、及108年12月16日至同年月20
   日住院治療有枋寮醫院診斷證明書附卷足參（見警卷影卷第1
   8至19頁）。是以，被告於108年12月10日歐打原告致其頭部
   受傷，翌日原告因急診住院，於同年月14日出院，復有腦震
   盪、頭暈症狀隨即於同年月16日急診住院至同年月20日出院
   ；又同年月15日雖未住院，然本院審酌原告同年月14日出院
   後，於16日再度住院，尚堪認原告該日因頭部受傷，無法工
   作，故原告主張其因系爭傷害有11日無法工作，尚屬可採。
 ⑶原告主張其每日收入約8,000元云云，並提出配電線路裝修術
   證、水電裝置業職業工會會員證及證人楊光榮為證。然原告
   雖領有配電線路裝修術證、水電裝置業職業工會會員證，惟
   此僅得證明其通過此項專業考試，無從證明其確有從事水電
   配電之工作因而獲得薪資收入，另證人楊光榮證述：原告是
   我的老闆，原告噴藥，我幫他拉繩子，噴1噸藥水，原告發給
   我600元工錢，一週大約工作3至4天，有分淡旺季，原告庭呈
   的資料上面記載「600立水工資1500元」，應該包含我跟原告
   的工資等語（見本院卷第74至84頁）。由此足認原告有從事
   農藥噴灑工作，日薪約900元，又原告雖有經營農藥行，此亦
   有原告提出之噴灑農藥、販售農藥紀錄為憑（見本院卷第85
   頁），惟其噴灑農藥之日衡情無法同時販售農藥，是本院認
   原告每日所得為900元。
 ⑷故原告因受有系爭傷害因11日需住院治療無法工作，而受有9,
   900元之損失（900元×11天），原告請求被告賠償其無法工無
   之損失於9,900元為有理由，逾此部分，即非有理。
 ⒊精神慰撫金：
   按慰撫金之酌給標準與財產上損害之計算不同，然非不可斟
   酌雙方身分資力與加害程度，及其他各種情形核定相當之數
   額，最高法院著有51年台上字第223號判決意旨可資參照。經
   查，本件原告因被告故意傷害之行為受傷，精神受有痛苦。
   本院審酌原告高職畢業，經營農藥行，名下有土地1 筆及汽
   車1輛，財產總額約187萬元；被告高職畢業，擔任臨時工，
   名下有汽車1輛，無不動產，財產總額0元，此有稅務電子閘
   門財產所得調件明細表各1 份在卷可稽（見本院卷證物袋內
   ）。併斟酌原告受傷之程度為腦震盪、頭部外傷併頭皮挫傷
   、及臉部挫傷之輕度傷害、受傷時經營農藥行、學歷高職畢
   業、家境小康、無待撫養之親屬；而被告為臨時工、每月收
   入約2萬元、學歷高職畢業、經濟狀況貧寒，尚有妻子及子女
   需撫養，暨被告出手毆打過程（見警卷偵訊調查筆錄家庭狀
   況欄、本院卷第195頁）、手段等等一切情狀，認本件非財產
   上之精神損害賠償額以6萬5,000元為適當，逾此範圍之請求
   ，為無理由，應予駁回。
 ⒋營業損失部分：
　 按損害賠償之債，以有損害之發生及有責任原因之事實，並
   二者之間，有相當因果關係為成立要件。故原告所主張損害
   賠償之債，如不合於此項成立要件者，即難謂有損害賠償請
   求權存在（最高法院48年度台上字第481號民事判決意旨參照
   ）。原告主張其因被告之行為致其種植金煌芒果園（面積5分
   4厘）無法套袋，就無法賣出，故受有營業損失80 萬元一節
   ，並提出照片、國有學產耕地放租租賃契約書（適用農業發
   展條例）、新北市果菜運銷股份有限公司供應商拍賣資料統
   計、貨運宅配單等為證。然查：原告提出之多張照片其內容
   只呈現地上一籃籃之芒果（見附民卷第41至51頁）、屋內有
   擺放金煌芒果紙箱（見本院卷第97至99頁），又國有學產耕
   地放租租賃契約書（適用農業發展條例）其上記載之承租人
   為陳韋蓁而非原告，種植產物為稻殼，非原告所主張之金煌
   芒果；而貨運宅配單寄件時間為110年4月19日、寄件人為楊
   信隆（見本院卷第101頁），故上開照片、契約書均、貨運宅
   貨單無法證明原告確實有種植芒果5分4厘土地及無法出售芒
   果受有80萬元損害之情，故原告是否有種植芒果出售且因系
   爭傷害受有損害，均無從證明，原告主張其系爭傷害受有80
   萬元之損害云云，自難信採為真，故原告請求被告賠償此部
   分之營業損失，顯屬無據。
五、綜上所述，原告依侵權行為之法律關係，請求被告給付8萬4
    ,317 元（醫療費用9,417元+不能工作損失9,900元+精神慰
    撫金6萬5,000元=8萬4,317元），為有理由，應予准許。逾
    此範圍之請求，則無理由，應予駁回。另按所命給付之金額
    或價額未逾50萬元之判決，法院應依職權宣告假執行，民事
    訴訟法第389 條第1 項第5款定有明文。本判決所命被告給
    付金額未逾50萬元，依前揭規定，自應依職權宣告假執行，
    並依同法第392 條第2 項之規定，宣告被告預供擔保，得免
    為假執行。
六、本件事證已臻明確，兩造其餘攻擊防禦方法及未經援用之證
    據，經審酌後核與判決結果不生影響，爰不一一論述，附此
    敘明。
七、據上論結，本件原告之訴為一部有理由、一部無理由，依民
    事訴訟法第79條、第389 條第1 項第5 款、第392 條第2 頁
    ，判決如主文。
中　　華　　民　　國　　111 　年　　3 　　月　　29　　日

                  民事第三庭    法　官　陳怡先
正本係照原本作成。
如對判決上訴，須於判決送達後20日內向本院提出上訴狀，其未
表明上訴理由者，應於提出上訴後20日內向本院補提理由書狀（
均須按他造當事人之人數附繕本）。
如委任律師提起上訴者，應一併繳納上訴審裁判費。
中　　華　　民　　國　　111 　年　　3 　　月　　29　　日
                                書記官　粘嫦珠